【裁判字號】    90,簡上,305
【裁判日期】    920415
【裁判案由】    給付違約金
【裁判全文】
臺灣板橋地方法院民事判決    九十年度簡上字第三○五號
    上  訴  人  甲○○○
    訴訟代理人  乙○○
    被  上訴人  丁○○
    兼  訴  訟
    代  理  人  丙○○
右當事人間請求給付違約金事件，上訴人對於中華民國九十年七月二十日臺灣板橋地
方法院板橋簡易庭八十九年度板簡字第一○○六號第一審判決提起上訴，本院判決如
左：
    主      文
上訴駁回。
第二審訴訟費用由上訴人負擔。
    事      實
甲、上訴人方面：
一、聲明：求為判決：
  (一)原判決關於不利上訴人部分廢棄。
  (二)右廢棄部分被上訴人應連帶給付上訴人新臺幣（下同）八十五萬二千四百八十五
    元。
二、陳述：除與原判決記載相同者，茲引用之外，補稱：
  (一)依兩造所訂租賃契約第十八條約定，被上訴人如有違約，致損害上訴人權益，願
    聽從上訴人賠償損害，此項約定係以被上訴人因遲延給付或不完全給付所生損害
    之賠償總額為違約金之金額，並以此懲罰性違約金強制被上訴人履行契約，本件
    被上訴人遲未給付租金，且自八十六年十二月起至八十七年三月，拒繳生財器具
    彈珠臺之租金二十萬七千一百二十四元，已構成違約，上訴人自得依連帶保證及
    租賃契約第六條、第十六條、第十八條、第十九條約定，請求被上訴人連帶給付
    違約金，其中二、三、四月以每月租金六萬元一倍計算，五、六、七月以每月租
    金二倍計算，共計五十四萬元，並依租賃契約請求被上訴人給付自八十九年二月
    一日起至七月三十一日止之租金三十六萬元。
  (二)被上訴人雖辯稱：其為上訴人代繳水電費二萬一千五百四十元，以之抵扣租金後
    提存十五萬八千四百六十元之租金等語，惟依兩造之約定，水電費本應由被上訴
    人另行支付，騎樓部分水電費被上訴人已向騎樓部分之承租人收取，自不得再抵
    扣租金，原審認被上訴人就水電費主張與租金抵銷，發生清償此部分租金之效力
    ，顯有違誤，且上訴人係以該筆提存金為違約金加以領取，自不生清償租金之效
    力，況本件租賃契約終止後，上訴人代被上訴人支付租賃期間之水電費二萬六千
    六百零五元及冷氣維修費一萬七千一百元，被上訴人復未就押租金十一萬元指定
    抵充之債務，依民法第三百二十三條、第三百二十一條之規定，即應先抵充費用
    ，上訴人自得以押租金抵扣，上訴人前述被抵扣之水電費及代墊之費用，均係被
    上訴人違約所生損害，應屬違約金含蓋之範圍，原審未加審認，遽認被上訴人遲
    付租金對上訴人所生損害僅欠租之法定利息，實有違誤。
  (三)至八十九年五月一日起至同年七月三十一日止之租金十八萬元，縱得以押租金十
    一萬元抵扣，另扣除被上訴人代墊之健保費二萬二千四百八十五元，被上訴人尚
    應給付上訴人四萬七千五百十五元，被上訴人另積欠上訴人水電費及冷氣維修費
    四萬三千七百零五元，合計被上訴人尚應給付上訴人九萬一千二百二十元。
三、證據：除援用第一審所提證據外，補提房屋租賃契約書、臺灣板橋地方法院八十
    七年度板簡字第七二一號民事判決、本院板橋簡易庭八十九年度板簡字第一五四
    三號民事判決、本院九十年度簡上字第五○號民事判決、本院八十九年度再易字
    第七號民事判決、八十九年七月三十一日收據、中央健保局台北分局承保組繳納
    保費證明書、八十八年六月六日通知書影本各一件、臺灣電力公司收據影本二件
    、民事判決確定證明書二件為證，並聲請訊問證人曾清泉。
乙、被上訴人方面：
一、聲明：上訴駁回。
二、陳述：除與原判決記載相同者，茲引用之外，補稱：上訴人主張之租金三十六萬
    元，其中八十八年二月至四月租金十八萬元部分，業經被上訴人提存而生清償之
    效力，另同年五月至八月之租金十八萬元，則以押租金十五萬元抵扣，另與被上
    訴人代上訴人墊付之騎樓水電費及健保費抵銷，被上訴人並未積欠任何款項，至
    上訴人主張之冷氣維修費，乃自然耗損，不應由被上訴人負擔，且縱扣除上述代
    墊費用，被上訴人尚有未完全清償之租金，上訴人既已請求遲延利息，即應以遲
    延利息作為損害賠償，不得再請求高額之違約金，另被上訴人承租之彈珠臺，並
    未營業，上訴人自不得請求租金，被上訴人亦無違約可言。。
三、證據：除援用第一審所提證據外，補提房屋租賃契約書影本一件、收據影本七件
    為證。
丙、本院依職權向中央健保局台北分局查詢翊元商店自八十四年起積欠之健保費及滯
    納金，於何時由何人繳交，及其清償明細等相關資料，向臺北縣政府調取翊元商
    店自八十五年起之商業變更登記資料，另向臺灣電力公司查詢坐落臺北縣中和市
    ○○路一六九號一樓房屋騎樓部分有無電錶、其申請時間、申請人、繳款義務人
    等相關資料及其繳費紀錄，並調閱本院板橋簡易庭八十七年度板簡字第七二一號
    民事卷宗（含本院八十八年度簡上字第二六七號民事卷宗）。
    理      由
壹、程序方面：
    按訴之變更或追加，非經他造同意，不得為之。但第二百五十五條第一項第二款
    至第六款情形，不在此限。民事訴訟法第四百四十六條第一項定有明文，此項規
    定並依同法第四百三十六條之一第三項於簡易訴訟之上訴程序準用之。本件上訴
    人起訴原請求被上訴人連帶給付九十萬元，及自擴張聲明起訴狀繕本送達翌日即
    八十九年九月三十日起至清償日止，按週年利率百分之五計算之利息，並願供擔
    保請准宣告假執行，經原審判決命被上訴人連帶給付上訴人四萬七千五百一十五
    元，及自八十九年九月三十日起至清償日止，按週年利率百分之五計算之利息，
    並依職權宣告假執行，而駁回上訴人其餘之訴及假執行之聲請，上訴人不服提起
    本件上訴，請求廢棄原判決關於不利上訴人部分，廢棄部分改判被上訴人應連帶
    給付上訴人八十五萬二千四百八十五元，就利息部分為應受判決事項聲明之減縮
    ，與民事訴訟法第二百二十五條第一項第三款及首開法條規定尚無不符，應予准
    許。至上訴人請求之水電費用二萬六千六百零五元及冷氣維修費一萬七千一百元
    ，被上訴人雖以之為訴之追加表示不同意，惟此部分上訴人於第一審即已請求，
    其訴於第二審並無追加，先此指明。
貳、得心證理由：
一、本件上訴人起訴主張：被上訴人丁○○於八十六年七月十七日邀同被上訴人丙○
    ○為連帶保證人，向上訴人承租坐落臺北縣中和市○○路一六九號一樓房屋（下
    稱系爭房屋），租期自八十六年八月一日起至八十九年七月三十一日止，租金原
    約定為每月八萬元，嗣經兩造合意減為六萬元，詎被上訴人丁○○自八十九年二
    月一日起即未繳納租金，共積欠六個月租金三十六萬元，且自八十六年十二月起
    至八十七年三月，拒繳生財器具彈珠臺之租金二十萬七千一百二十四元，顯已違
    約，上訴人自得依租賃契約第六條、第十六條、第十八條、第十九條約定，請求
    被上訴人給付違約金，其中八十九年二、三、四月以每月租金六萬元一倍計算，
    同年五、六、七月以每月租金二倍計算，共計五十四萬元等語，爰依租賃契約及
    連帶保證之法律關係，請求被上訴人連帶給付上訴人九十萬元，及自八十九年九
    月三十日起至清償日止，按週年利率百分之五計算之利息，經原審判決命被上訴
    人連帶給付上訴人四萬七千五百一十五元，及自八十九年九月三十日起至清償日
    止，按週年利率百分之五計算之利息，並得假執行，上訴人其餘之訴及假執行之
    聲請均駁回，上訴人不服乃提起本件上訴，求為判決如上訴聲明所示。
二、被上訴人則以：被上訴人承租系爭房屋，其中八十九年二月至四月之租金十八萬
    元，被上訴人於扣除為上訴人代繳之水電費二萬一千五百四十元後，業已提存十
    五萬八千四百六十元清償之，另同年五月至八月之租金十八萬元，則以押租金十
    五萬元及為上訴人繳納之健保費五萬六千二百九十九元相抵，至上訴人主張之冷
    氣維修費，乃自然耗損，不應由被上訴人負擔，且上訴人既已請求遲延利息，其
    損害即獲賠償，自不得再另行請求違約金，而被上訴人承租之彈珠臺，並未營業
    ，上訴人本不得請求租金，被上訴人亦無違約可言等語，資為抗辯。
三、本件上訴人起訴主張：被上訴人丁○○於八十六年七月十七日邀同被上訴人丙○
    ○為連帶保證人，向上訴人承租系爭房屋，租期自八十六年八月一日起至八十九
    年七月三十一日止，租金原約定為每月八萬元，嗣經兩造合意減為六萬元等情，
    業據提出與其所述相符之房屋租賃契約書影本一件為證，且為被上訴人所不爭執
    ，自堪信為真實。茲就上訴人主張之租金及違約金，分別審究如后。
四、八十九年二月至四月租金十八萬元部分：
  (一)上訴人主張：被上訴人雖以代上訴人繳納之水電費二萬一千五百四十元抵扣租金
    ，惟依兩造之約定，水電費本應由被上訴人另行支付，騎樓部分水電費被上訴人
    已向騎樓之承租人收取，自不得再抵扣租金，而上訴人係以十五萬八千四百六十
    元之提存金為違約金，加以領取，是被上訴人並未清償八十九年二月至四月之租
    金等語。
  (二)經查：
  1.上訴人於本院審理時自認：「騎樓是有從房屋內接出來，但這在還沒有出租給被
    上訴人前就已經接了。」（見本院九十一年五月二十一日準備程序筆錄）、「．
    ．．被上訴人是八十六年七月份向我承租房屋，八十六年十月以前的水電費是上
    訴人繳，被上訴人再把這部分的錢扣給我，如證物一所示，八十六年十一月份開
    始是由被上訴人自行繳納水電費。騎樓地部分的水電費是從被上訴人應給我的珠
    台租金中扣除。」（見本院九十一年六月十一日準備程序筆錄）、「．．．後來
    被上訴人有抱怨無法負擔騎樓的水電，我們有調降租金，變成六萬元，騎樓部分
    的水電費，可由我補助給他，剛開始時我們有去繳錢，八十六年十一月更名之後
    ，就由被上訴人去繳，所以後來是他繳總電錶的錢，我們按實際使用度數繳錢。
    」（見本院九十一年九月二十七日準備程序筆錄）等語，證人即系爭房屋騎樓部
    分承租人曾清泉亦到庭證稱：「在坐的被上訴人丙○○我認識。我們是有同一時
    間，我租騎樓，他租店面。騎樓的電費是另外接電錶，水就照水單，一期二個月
    ，店面部分都是以三百元來算，其餘的錢，就由騎樓負擔。」等語（見本院九十
    一年六月二十八日準備程序筆錄），另本院依職權向臺灣電力公司查詢系爭房屋
    騎樓部分是否另設有電錶，該公司回覆稱：「台北縣中和市○○路一六九號一樓
    房屋騎樓部分經查並未另設電錶供電。」等語，有該公司台北南區營業處九十一
    年七月十一日Ｄ北南字第○九一○七○三五二六一號函在卷可佐，足見被上訴人
    辯稱：系爭房屋騎樓部分與被上訴人丁○○承租之一樓部分乃共同使用水電，兩
    造並約定騎樓部分水電費由上訴人負擔等語，應可採信。
  2.證人曾清泉復結證稱：「約八十八年六月初我買發電機，印象中電是八十八年五
    月斷的．．．。」等語（見本院九十一年六月二十八日準備程序筆錄），堪認系
    爭房屋騎樓部分用電迨至八十八年五月前，均與系爭房屋共用同一電錶，次以證
    人曾清泉證述：「（上訴人所提證二即水電費結算表）這是我與雜貨店即被上訴
    人丙○○他們結算的表，之前被上訴人有先收一萬元當水電費，因為當時還沒有
    清單，所有的費用都由被上訴人先繳，後來清單出來，水費一個月他們扣三百元
    後，其餘我和陳先生負擔，電費則按電錶，水費是八十七年十一月那期，電費差
    不多也是那時，水費部分是把單據總額相加，扣除一個月三百元，共七次，再扣
    掉我們預付的一萬元，得出七千二百十九元就是騎樓應負擔的部分。七千二百十
    九元我們再除以二，我的部分有交給被上訴人，另一位承租人我不知道。電費的
    算法也是這樣。電費的抄錶是抄騎樓部分的錶，抄錶是被上訴人丙○○的先生抄
    的。我每個月一萬元最初是給呂先生，被上訴人進來承租後，剛開始時也是交給
    呂先生，後來他們就進行訴訟，上訴人告訴我等訴訟結束後再來算租金。算這張
    表時，應該是在訴訟了，是被上訴人這邊要求我們清算。」等語（見前揭準備程
    序筆錄），與卷附上開水電費結算表對照觀之，被上訴人前與證人曾清泉結算之
    水電費，水費部分乃結算至八十七年十一月，電費部分則結算至八十七年十二月
    十一日，並扣除被上訴人預收之一萬元後所得金額，是被上訴人辯稱：八十七年
    十二月十一日起至八十八年五月止之水電費尚未結算等語，應為真實。
  3.而被上訴人辯稱：電費部分於八十七年十二月十一日抄錶度數為九九六六度，八
    十八年五月三十日抄錶度數為三二五八度，因電錶度數滿一萬度即自動歸零重新
    自一度起算，是此段期間用電度數應為三二九二度【00000－0000十三
    二五八＝三二九二】，以每度五元計算，共計一萬六千四百六十元，水費部分自
    八十七年十二月至八十八年一月為二千四百八十三元，同年二月至三月為一千五
    百零八元，同年四月至五月為一千九百八十九元等語，為上訴人所不爭執，則被
    上訴人辯稱：扣除系爭房屋六個月水費九百元後【三○○Ⅹ三＝九○○】，騎樓
    部分之水電費共計二萬一千五百四十元【（二四八三十一五○八十0000－0
    00＝五○八○）（五○八○十一六四六○＝二一五四○）】等語，自堪採信。
  4.按對於一人負擔數宗債務而其給付之種類相同者，如清償人所提出之給付，不足
    清償全部債額時，由清償人於清償時，指定其應抵充之債務。民法第三百二十一
    條規定甚明。經查：上訴人並不爭執前述水電費二萬一千五百四十元已由被上訴
    人繳納，而該筆水電費依兩造之約定既應由上訴人負擔，被上訴人自得以之與上
    訴人之租金債權抵銷，而被上訴人就八十八年二月至四月之租金十八萬元，扣除
    前述金額後，將所餘十五萬八千四百六十元提存，並經上訴人受領，有提存通知
    書及國庫存款收款書各一件存卷足憑，上揭提存通知書上並載明：「提存人於民
    國八十六年八月一日起至八十九年七月三十一日止，向受取人租用房屋，訂明每
    月租金為新台幣陸萬元正，自民國八十九年二月一日起至四月三十日止，共計三
    個月租金為新台幣壹拾捌萬元正（扣除受取人私用本店騎樓之水、電承租他人使
    用計新台幣貳萬壹仟伍佰肆拾元正，餘款計新台幣壹拾伍萬捌仟肆佰陸拾元正）
    ，並多次催告受領人前來收取，且拒不收受，致而提存為證。」等字樣，依前開
    法條規定，被上訴人提存該筆金額時，既已指定用以清償租金，則上訴人主張：
    其係以該筆提存金為違約金加以受領等語，尚屬無據。
  5.綜上所述，系爭房屋自八十九年二月至四月之租金債權十八萬元，其中十五萬八
    千四百六十元因被上訴人提存而消滅，另二萬一千五百四十元則因抵銷而消滅，
    此部分租金既已清償，上訴人依租賃契約及連帶保證之法律關係，請求被上訴人
    給付，自不應准許。
五、八十九年五月至八月租金十八萬元及兩造代墊費用部分：
  (一)上訴人主張：系爭房屋自八十九年五月至八月之租金十八萬元，被上訴人迄今尚
    未清償，本件租賃契約簽定時，被上訴人固曾交付押租金十一萬元，惟應先扣除
    其代被上訴人丁○○墊付之水電費二萬六千六百零五元等語，被上訴人則辯稱：
    該筆租金以押租金十五萬元抵扣，另與被上訴人代上訴人墊付之健保費五萬六千
    二百九十九元抵銷等語。
  (二)被上訴人辯稱：本件押租金為十五萬元，業已交付上訴人等語，有收據影本一件
    為證，上訴人亦未否認該收據形式真正，被上訴人所提租賃契約書影本上，雖有
    「茲收到押租金新台幣壹拾壹萬元」之記載，惟依兩造租賃契約第五條約定，系
    爭房屋之押租金約定為十五萬元，而本件租賃契約之押租金約定後，並未經協議
    調整，復為兩造所不爭執，參以被上訴人所提收據簽立日期為八十六年八月一日
    ，顯在租賃契約書上前開字樣書立日期八十六年七月十七日之後，倘兩造就押租
    金之約定已減縮為十一萬元，上訴人何須於簽收十一萬元押租金後，另立收受十
    五萬元押租金之收據，是被上訴人辯稱：本件租賃契約之押租金為十五萬元等語
    ，應屬可信。
  (三)又兩造約定系爭房屋之水電費由被上訴人負擔，有本件房屋租賃契約書第二十一
    條約定可參，而依證人曾清泉前開證述，騎樓部分用電自八十八年五月起，即與
    系爭房屋分離，則上訴人主張自八十九年五月十七日至同年七月三十一日止系爭
    房屋電錶所示用電量，即為被上訴人之用電，應由被上訴人負擔電費等語，應可
    信為真實；而上訴人主張：其支出水費三百八十元，及自八十九年五月十七日起
    至八十九年七月十七日止之電費二萬一千一百零三元，並計算得每度電費三點三
    元【（00000－00000＝六三八三）（二一一○三\六三八三＝三．三
    ）】，八十九年七月十八電錶為二七四六四度，同年月三十一日為二九○一六度
    ，則自八十九年七月十八日起至八十九年七月三十一日被上訴人交還系爭房屋止
    ，上訴人復支出電費五千一百二十二元等語【（00000－00000＝一五
    五二）（一五五二Ⅹ三．三＝五一二二）（五一二二十二一一○三＝二六二二五
    ）】，有臺灣電力公司收據、臺北自來水事業處用戶繳費收據聯影本各一件附卷
    可稽，且為被上訴人所不爭執，亦可採信。
  (四)被上訴人復辯稱：其代上訴人墊付健保費五萬六千二百九十九元，爰以之與所積
    欠租金抵銷等語，經查：依被上訴人所提中央健康保險局台北分局退費明細表所
    示，其上記載：翊元商店八十四年四月、八十六年八月之保險費，八十五年十二
    月、八十六年一月至七月、八十七年四月、五月滯納金共計二萬二千四百八十五
    元尚未繳納，而該單位於八十七年九月人員全部轉出時，經結算帳溢二萬二千四
    百八十五元，溢帳全數轉沖抵欠費等語，上訴人復自認：「．．．我們八十四年
    七月到八十七年七月，我們確實沒有給付，但這部分五萬三千九百二十九元是我
    們自行繳納，被上訴人也有幫我們繳，那部分是滯納金，就是他們提出的二萬多
    元。自從商店改由被上訴人經營後，我就不是從翊元（誤繕為羿元）商行來加保
    了。」等語（見本院九十一年四月九日準備程序筆錄），則被上訴人所辯為上訴
    人代墊之健保相關費用，於二萬二千四百八十五元之範圍內，應予信實，逾此部
    分，未見被上訴人舉證以實其說，自難採信。
  (五)上訴人主張：為維修系爭房屋內之冷氣，支出維修費用一萬七千一百元等語，固
    據其提出統一發票影本一件為證，惟查：本件被上訴人丁○○所承租之系爭房屋
    內有冷氣供被上訴人使用，雖為被上訴人所不爭執，惟依兩造租賃契約第六條約
    定：「乙方（即被上訴人丁○○）於租期屆滿時，除經甲方（即上訴人）同意繼
    續承租外，應即日將租賃房屋、生財器具等誠心按照原狀清點交還甲方。」參照
    契約第十一條之約定，被上訴人就系爭房屋及屋內生財器具之毀損，僅對上訴人
    負過失責任，店屋因自然之損壞有修繕必要時，由上訴人負擔，足徵系爭房屋及
    其內生財器具自然之折舊應不在被上訴人回復義務範圍之內，上訴人既未提出其
    他積極證據以資證明其與被上訴人間關於自然折舊之回復費用由被上訴人負擔，
    或提出前開冷氣係因被上訴人之過失而毀損，其請求被上訴人支付冷氣之修繕費
    用一萬七千一百元，要屬無據。
  (六)綜上所述，本件被上訴人交付之押租金十五萬元，扣除上訴人代為支付之水電費
    用二萬六千二百二十五元，剩下十二萬三千七百七十五元，以之抵沖八十九年五
    月至八月之租金十八萬元，被上訴人丁○○原應再給付上訴人五萬六千二百二十
    五元之租金，另與被上訴人代上訴人墊付之健保相關費用二萬二千四百八十五元
    抵銷後，被上訴人丁○○積欠之租金應為三萬三千七百四十元，則上訴人依租賃
    契約及連帶保證之法律關係，請求被上訴人給付租金，於三萬三千七百四十元之
    範圍內，應予准許。
六、違約金部分：
  (一)本件上訴人主張：被上訴人欠繳八十九年二月至七月共六個月之租金，且自八十
    六年十二月起至八十七年三月，拒繳生財器具彈珠臺之租金二十萬七千一百二十
    四元，實已違約，上訴人自得依租賃契約第六條、第十六條、第十八條、第十九
    條約定，請求被上訴人給付違約金，其中八十九年二、三、四月以每月租金六萬
    元一倍計算，同年五、六、七月以每月租金二倍計算，共計五十四萬元等語。
  (二)經查：兩造租賃契約第六條係約定：「乙方於租期屆滿時，除經甲方同意繼續承
    租外，應即日將租賃房屋、生財器具等誠心按照原狀清點交還甲方。不得藉詞推
    諉或主張任何權利，如不即時遷讓點交房屋、生財器具，甲方每月得向乙方請求
    按照租金五倍之違約金至遷讓點交完了之日止。乙方及丙方（即被上訴人丙○○
    ）決無異議。」等語，顯係以被上訴人未於租期屆滿時交還系爭房屋或生財器具
    為要件，倘係被上訴人遲付租金或有其他違反租賃契約情事，則無適用餘地甚明
    ，是被上訴人縱有遲付系爭房屋及彈珠臺租金之違約事由，上訴人亦不得逕依本
    條約定，請求被上訴人給付違約金。
  (三)按當事人主張有利於己之事實者，就其事實有舉證之責任。此觀之民事訴訟法第
    二百七十七條但書之規定自明。本件兩造固於租賃契約第十九條前段約定：「乙
    方若有違約情事，致損害甲方之權益時，願聽從甲方賠償損害。」惟此項約定既
    未如第六條明定違約金之數額，復以「致損害甲方權益」為要件，則縱使被上訴
    人遲付租金構成違約，上訴人亦應證明所受損害，乃上訴人並未提出任何證據證
    明其除租金之法定遲延利息外，尚有何損害，逕依兩造租賃契約第六條之約定，
    請求被上訴人給付八十九年二、三、四月以每月租金六萬元一倍計算之違約金十
    八萬元，及同年五、六、七月以每月租金二倍計算之違約金三十六萬元，共計五
    十四萬元，自難認有理由。
七、從而，本件上訴人依租賃契約及連帶保證之法律關係，請求被上訴人連帶給付上
    訴人三萬三千七百四十元，及自擴張聲明狀繕本送達翌日即八十九年九月三十日
    起至清償日止，按週年利率百分之五計算之利息，為有理由，逾此部分之請求，
    則屬無據，不應准許，原判決就此部分駁回上訴人之訴及假執行之聲請，並無不
    合，上訴意旨指摘原判決不當，求予廢棄改判，為無理由，應予駁回。
八、本件事證已臻明確，兩造其餘攻擊防禦方法，經審酌於判決結果不生影響，爰不
    一一論述，附此敘明。
九、據上論結，本件上訴為無理由，依民事訴訟法第四百三十六條之一第三項、第四
    百四十九條第一項、第七十八條，判決如主文。
中      華      民      國    九十二    年      四      月     十五     日
                                    臺灣板橋地方法院民事第二庭
~B審判長法      官  陳忠行
~B      法      官  徐福晉
~B      法      官  廖怡貞
右正本證明與原本無異
不得上訴。
中      華      民      國    九十二    年      四      月     十五     日
~B      法院書記官  郭南宏


司法院資訊處製作；財團法人民間司法改革基金會備份。
